【裁判字號】    90,易,3233
【裁判日期】    901212
【裁判案由】    詐欺
【裁判全文】
臺灣臺中地方法院刑事判決                          九十年度易字第三二三三號
    公  訴  人  臺灣臺中地方法院檢察署檢察官
    被      告  甲○○
    選任辯護人  張昱裕
右列被告因詐欺案件，經檢察官提起公訴（九十年度偵字第九四五九號），本院判決
如左：
    主  文
甲○○意圖為自己不法之所有，以詐術得財產上不法之利益，處有期徒刑肆月，如易
科罰金，以佰元折算壹日。
    事  實
一、甲○○係明憲模具廠負責人，從事模具加工業，於民國八十八年十一月間因承攬
    案外人源晟工業股份有限公司（下稱源晟公司）交付加工之編號８８０９０３號
    「海灘椅」模具之加工工作，明知模具加工業者因經手模具甚多，委託其他業者
    加工時並未逐一簽訂書面契約，竟意圖為自己不法之利益，利用上開未簽訂書面
    契約之漏洞，將上開模具交由之前無生意往來之乙○○經營之「永佳工業社」加
    工，並以加工完畢經驗無誤後即會付清承攬報酬為詐術，使乙○○誤信甲○○將
    依約付款而允為加工。乙○○加工完畢後於八十九年二月間將模具交付甲○○，
    甲○○亦將已加工完畢之上開模具於八十九年三月間交付源晟公司，並據以向源
    晟公司領得加工之報酬新台幣（下同）七十五萬元後，竟以否認曾交付上開模具
    予乙○○加工之方式，拒絕支付加工之費用十七萬三千八百六十元，而詐欺得利
    。
二、案經乙○○訴請臺灣臺中地方法院檢察署檢察官偵查起訴。
    理  由
一、訊據被告甲○○就其代案外人源晟公司加工編號８８０９０３之模具，已收取承
    攬報酬七十五萬元之事實固自白不諱，惟矢口否認有何詐欺得利犯行，其先於偵
    查中辯稱：伊沒有和告訴人有生意往來過，告訴人如何向伊請款云云（參九十年
    五月七日偵查筆錄），嗣於本院審理時改稱：源晟公司加工編號８８０９０３之
    模具，其中四邊吊扣、六面精工導銷、水孔加工均係案外人永鑫公司負責，並未
    將上開模具交予告訴人乙○○加工，告訴人所加工者，應係源晟公司嗣後再交付
    另一無編號之海灘椅模具，而該無編號之海灘椅模具於八十九年二、三月完工後
    ，源晟公司拒絕付款，伊適逢經濟不景氣乃結束營業轉赴大陸發展，並非刻意逃
    避云云。經查，被告確有將模具交告訴人加工之事實，迭據告訴人指訴綦詳，核
    與證人張清亮於偵查中到庭證稱：有去被告處載模子至告訴人處加工一次或二次
    ，告訴人提出之貨運收據是伊簽收的，上面記載「源至旱」指由源晟公司載模子
    至被告甲○○處，「旱至永佳」指由被告甲○○處載模子至告訴人乙○○處，二
    趟不同時間，一起開收據，其上簽收「明憲」二字是被告甲○○自己簽收的等語
    情節相符，此外復有估價單、統一發票、貨運簽收單影本各一份可資佐證，足見
    被告於偵查中辯稱：伊沒有和告訴人有生意往來過，告訴人如何向伊請款云云，
    顯屬無稽。被告見其偵查中之辯稱無從成立，乃又於本院審理時改稱告訴人加工
    者係源晟公司交付另一無編號之模具（如前述）云云，惟查，源晟公司加工編號
    ８８０９０３之模具，被告至八十九年三月間始交貨，且源晟公司每一次交易均
    有編號以利監督管理及收款，並有獨立之合約等情，業據源晟公司負責人丙○○
    到庭結證屬實，復有承攬加工契約書及款項計算表所載日期可資佐證，足見被告
    辯稱告訴人加工者係源晟公司交付另一無編號之模具，且於八十九年二、三月間
    完工云云，要屬空言。何況被告自承於八十八年十一月間代案外人源晟公司加工
    編號８８０９０３之模具，與證人即源晟公司負責人丙○○證述情節相符，則果
    被告未曾將上開模具交付告訴人加工，告訴人何能憑空杜撰模具之編號、加工之
    時間及上開模具貨主為源晟公司？再者，被告利用業者習慣上彼此信任，未簽定
    書面契約之機會，將上開模具交予之前無生意往來之告訴人加工，於告訴人加工
    完畢後不認帳之方式圖得免除給付責任之不法利益，於偵審程序中又一再卸責，
    其主觀上有不法利益之意圖甚為灼然。本件事證明確，被告犯行洵堪認定。
二、核被告所為，係犯刑法第三百三十九條第二項詐欺得利罪。爰審酌被告犯罪手段
    、目的，犯罪所得，及犯後未能坦承犯行等一切情狀，量處如主文所示之刑。又
    被告行為後，刑法第四十一條業於九十年一月十日修正公布，同年月十二日生效
    ，比較新舊法結果，以新法較有利於行為人，故依刑法第二條第一項前段規定，
    本件自應適用裁判時之法律即修正後刑法第四十一條第一項前段規定，諭知被告
    易科罰金之折算標準。
據上論斷，應依刑事訴訟法第二百九十九條第一項前段，刑法第二條第一項前段、第
三百三十九條第二項、第一項，第四十一條第一項前段，罰金罰鍰提高標準條例第一
條前段、第二條，判決如主文。
本案經檢察官黃惠玲到庭執行職務。
中      華      民      國    九十      年     十二     月     十二     日
                              臺灣臺中地方法院刑事第三庭
                                        法  官 陳宗賢
右正本證明與原本無異。
如不服本判決，應於判決送達後十日內向本院提出上訴狀，上訴於臺灣高等法院臺中
分院( 須附繕本 )。
                                        書記官
中      華      民      國    九十      年     十二     月     十二     日


司法院資訊處製作；財團法人民間司法改革基金會備份。
